【裁判字號】    97,交聲,2944
【裁判日期】    980113
【裁判案由】    聲明異議
【裁判全文】
臺灣臺中地方法院交通事件裁定
原處分機關  交通部公路總局臺中區監理所臺中市監理站
受 處分 人  甲○○
上列受處分人因違反道路交通管理處罰條例案件，對於交通部公
路總局臺中區監理所臺中市監理站民國97年10月16日所為之處分
（裁監稽違字第裁61-G8H142893號裁決書），聲明異議，本院裁
定如下：
    主    文
原處分撤銷。
前項撤銷部分，甲○○停車車種不依規定，處罰鍰新台幣陸佰元
。
    理    由
一、原處分機關略以：本件異議人即受處分人甲○○（下稱異議
    人）於民國97年8月4日，將所騎車牌號碼HPO-635號重型機
    車，停放於臺中市○○路○段91號前之自小客車停車格，經
    臺中市警察局交通隊依違反道路交通管理處罰條例第56條第
    1項第9款「停車車種不依規定」舉發。原處分機關遂依上開
    規定，裁處其罰鍰新臺幣（下同）800元等語。
二、本件異議人則以：印象中本人將機車停於最邊緣之車格，不
    知原因為何，車輛可能遭人移動，因此遭警方以同一張照片
    8輛違規車輛之連累，又該位置處邊緣地帶，又加上標線不
    清，有可能於停放後，由後者移動所造成，因現行之車格常
    常停1至1.5輛車，故移動之可能性很大，爰聲明異議，請求
    撤銷罰鍰等語。
三、經查：
（一）異議人爭執臺中市○○路○段95號（舉發通知單記載為91
      號）前之停車格標線不清，使人誤會是機車停車格云云。
      惟依異議人提出警方採證照片影本顯示，從停車格邊線（
      即靠近車道）向內約半個以上機車車身之距離，均未繪製
      白色直線；依異議人補提彩色照片顯示，由目測於半個機
      車以上之車身處，才殘留約有長度約10公分之白線，殘留
      白線之後，再往內側均無其他白線殘留；亦即，整個小客
      車停車格內，「僅有」短短長度約10公分的白線殘留，而
      非「斷斷續續」、前後「數段」不相連的白線殘留，依一
      般人基於常識經驗的理解判斷，並不致於產生該處係機車
      停車格之誤認，異議人主張標線不清，使人誤認是機車停
      車格，並不足採。
（二）異議人另主張復興路4段95號前之小客車停車格長度為446
      公分，但復興路4段91號前之停車格長度為491公分，二者
      長度不同，又有殘留白線，造成駕駛人判斷不易云云。但
      異議人停放機車之當時，並不是因為該處是否為機車停車
      格產生困惑，而加以測量；亦不可能隨身攜帶捲尺等工具
      測量後，認為二停車格長度不同，才產生該處是機車停車
      格的「有正當理由」之「誤信」；其以事後測量二停車格
      長度有45公分的距離，回溯反推其停放機車時，主觀上有
      「誤認」的正當理由，尚屬無據。
（三）況依道路交通標誌標線號誌設置規則第190條設置圖例所
      示，小客車停車格長度視現場情況之需要可達6公尺，有
      臺中市政府交通處97年11月28日中交工字第0970022132號
      函在卷可稽，故異議人以相鄰二小客車停車格距離不同，
      做為誤認的理由，亦不足採。
（四）異議人另主張可能遭人移動云云；但異議人於97年9月3日
      書面向原處分機關陳述意見時，並未提及機車遭人移置之
      事由，反於97年10月21日聲明異議時，改口稱其機車停於
      機車停車格，但遭人移動；惟人之記憶隨著時間經過而消
      退，異議人於97年9月3日書寫陳述單時，距離停車之時間
      即97年8月4日不到1月，理應記憶較為深刻，卻未提及其
      機車可能遭人移置；相隔2月餘後，理應記憶較模糊之時
      ，另突然「記起」其停於最邊緣的機車停車格，與一般經
      驗法則顯然不符；異議人未具體說明有何「特殊理由」而
      可以「喚起」其曾遺忘的記憶，無法說服本院其於97年10
      月21日的記憶特別可信而較符合「事實」，故無從據以為
      有利於異議人之認定。
（五）綜上所述，異議人先則主張標線不清，誤認停放地點為機
      車停車格，後又稱其應該係停於機車停車格，可能遭人移
      置，聲明異議，均無理由。
四、惟原處分機關以異議人停車車種未依規定，依道路交通管理
    處罰條例第56條第1項第9款之規定加以裁處，固非無見；但
    原舉發通知單記載應到案日期為97年9月21日，受處分人既
    於97年9月3日即到案接受裁決並陳述意見，有「臺中市監理
    站交通違規陳述單及查詢單」1紙附卷可證，依「違反道路
    交通管理事件統一裁罰基準表」即應按最低金額即600元予
    以裁罰，此部分原處分尚有不當之處。
五、綜上所述，受處分人之異議，雖無理由；但原處分未依最低
    金額裁罰，有不當之處，應由本院依職權予以撤銷，自為裁
    定如主文第2項所示。
據上論斷，應依道路交通管理處罰條例第87條第2項，道路交通
案件處理辦法第20條規定，裁定如主文。
中    華    民    國    98    年    1    月     13    日
                        交通法庭  法  官  施慶鴻
上正本證明與原本無異。
如不服本裁定應於送達後五日內向本院提出抗告狀
                                  書記官  賴瓊珠
中    華    民    國    98    年    1    月     13    日


司法院資訊處製作；財團法人民間司法改革基金會備份。
